【裁判字號】    99,補,114
【裁判日期】    990719
【裁判案由】    返還共有物等
【裁判全文】
臺灣臺北地方法院民事裁定               99年度補字第114號
原告  即抗告人    丁○○
被告  即相對人    甲○○○
兼共同訴訟代理人  丙○○
上列當事人間請求返還不當得利事件，抗告人對於本院民國九十
九年六月三十日所為補費裁定關於訴訟標的價額之核定，提起抗
告，本院裁定如下：
    主    文
原裁定撤銷。
抗告費用由相對人負擔。
本件訴訟標的價額核定為新臺幣壹仟零萬肆仟零肆拾肆元，應
徵第一審裁判費壹拾萬零佰伍拾貳元，原告應於收受本裁定之
日起伍日內如數補繳，逾期不補即駁回其訴。
    理    由
一、抗告意旨略以：其起訴訴之聲明第一項「被告應將坐落臺北
    市○○區○○段一小段第三八一地號土地上，門牌號碼臺北
    市○○路五七八號房屋一樓、面積四三‧七平方公尺之增建
    物，及門牌號碼臺北市○○路五七八號房屋二樓、面積十三
    ‧五七平方公尺之增建物，以及門牌號碼臺北市○○路五七
    八號房屋三樓、面積十三‧五七平方公尺之增建物拆除，將
    土地返還原告及全體共有人」，其中房屋二樓、三樓占用土
    地部分係在一樓占用土地之範圍內，且其土地持分僅四分之
    一，則本件土地價額為新臺幣（下同）二百五十萬八千五百
    一十一元，僅需繳納裁判費二萬三千五百七十六元，原裁定
    計算訴訟標的價額有誤云云。
二、按訴訟標的之價額，由法院核定；核定訴訟標的之價額，以
    起訴時之交易價額為準；以一訴主張數項標的者，其價額合
    併計算之；以一訴附帶請求其孳息、損害賠償、違約金或費
    用者，不併算其價額；因財產權而起訴，其訴訟標的之金額
    或價額在新臺幣十萬元以下部分，徵收一千元；逾十萬元至
    一百萬元部分，每萬元徵收一百元；逾一百萬元至一千萬元
    部分，每萬元徵收九十元；逾一千萬元至一億元部分，每萬
    元徵收八十元；逾一億元至十億元部分，每萬元徵收七十元
    ；逾十億元部分，每萬元徵收六十元；其畸零之數不滿萬元
    者，以萬元計算；原告之訴，有下列各款情形之一者，法院
    應以裁定駁回之，但其情形可以補正者，審判長應定期間先
    命補正：(六)起訴不合程式或不備其他要件者，民事訴訟法第
    七十七條之一第一項、第二項前段、第七十七之二條第一項
    前段、第二項、第七十七之十三條、第二百四十九條第一項
    第六款定有明文。
三、本件抗告人即原告與被告丙○○、甲○○○、乙○○間請求
    返還共有物等事件，經查：
（一）原告訴之聲明第一項「被告應將坐落臺北市○○區○○段
      一小段第三八一地號土地上，門牌號碼臺北市○○路五七
      八號房屋一樓、面積四三‧七平方公尺之增建物，及門牌
      號碼臺北市○○路五七八號房屋二樓、面積十三‧五七平
      方公尺之增建物，以及門牌號碼臺北市○○路五七八號房
      屋三樓、面積十三‧五七平方公尺之增建物拆除，將土地
      返還原告及（原告誤載為『之』）全體共有人」，訴訟標
      的為民法第七百六十七條所有物（土地）返還請求權，訴
      訟標的價額按起訴時土地公告現值每平方公尺二十二萬九
      千六百一十二元（參見卷第二四頁臺北市地價查詢多功能
      服務系統公告地價及公告現值表），及原告主張遭占用面
      積四三‧七平方公尺（即「一樓部分」占用面積，至「二
      樓部分」十三‧五七平方公尺與「三樓部分」十三‧五七
      平方公尺經原告以抗告狀陳明均在「一樓部分」占用範圍
      內）計算，核定為壹仟零萬肆仟零肆拾肆元【小數點以
      下捨去】。
（二）原告訴之聲明第二項「被告應給付原告五十八萬七千九百
      四十五元，及自民國九十九年四月三十日起至清償日止，
      按週年利率百分之五計算之利息」，訴訟標的為民法第一
      百七十九條（自九十二年四月間起至九十九年四月三十日
      止）土地部分相當於租金之不當得利返還請求權及利息，
      此部分請求咸為附帶請求，不併算其價額。
（三）原告訴之聲明第三項「被告應自九十九年四月三十日起至
      聲明第一項所示地上物拆除、將土地返還原告等全體共有
      人之日止，按月於每月五日前給付原告七千九百四十五元
      ，並按月加計按週年利率百分之五計算之利息」，訴訟標
      的亦為民法第一百七十九條（自九十九年四月三十日起至
      返還土地之日止）土地部分相當於租金之不當得利返還請
      求權及利息，此部分請求亦為附帶請求，不併算其價額。
四、從而本件訴訟標的金額價額核定為壹仟零萬肆仟零肆拾肆
    元，應徵第一審裁判費壹拾萬零佰伍拾貳元，抗告聲明廢
    棄原裁定，即有理由，爰撤銷原裁定，惟原告漏未繳付，爰
    依上揭規定限原告於收受本裁定之日起伍日內如數補繳，逾
    期不補即駁回其訴，特此裁定。
五、依民事訴訟法第四百九十條第一項、第九十五條、第七十八
    條、第二百四十九條第一項第六款，裁定如主文。
中    華    民    國    99    年    7     月    19    日
                    民事第一庭  法  官  洪文慧
以上正本係照原本作成。
如不服本裁定關於訴訟標的金額價額之核定，須於裁定送達後十
日內向本院提出抗告狀，並繳納抗告費新臺幣一千元。
中    華    民    國    99    年    7     月    19    日
                                書記官  林芝儀

司法院資訊處製作；財團法人民間司法改革基金會備份。
